【裁判字號】    90,易,3397
【裁判日期】    901219
【裁判案由】    藏匿人犯
【裁判全文】
臺灣臺中地方法院刑事判決                          九十年度易字第三三九七號
    公  訴  人  台灣台中地方法院檢察署檢察官
    被      告  甲○○
右列被告因藏匿人犯案件，經檢察官提起公訴（九十年度偵字第八○六一號），本院
判決如左：
    主  文
甲○○共同藏匿犯人，處有期徒刑肆月，如易科罰金，以佰元折算壹日。
    事  實
一、甲○○明知姓名、年籍不詳，綽號「小黑」之成年男子所介紹之張海彥、查志丹
    、高文琴三人均係未經許可擅自以偷渡方式入境之大陸地區人民，為違反入出國
    及移民法之人犯，竟為使該三人得以逃避警方查緝，而與綽號「小黑」之人基於
    犯意之聯絡，於民國（下同）八十九年十二月十七日，以甲○○之名義，由「小
    黑」提供租金，以每月新台幣（下同）二萬四千元之代價，向不知情之楊淑貴承
    租位於新竹市○○路二七號八樓之房屋，將張海彥、查志丹、高文琴三人藏匿於
    上址，以逃避警方之查緝。嗣於九十年一月十一日二時許，經警於上開地點查獲
    張海彥、查志丹、高文琴三人而查知上情。
二、案經桃園縣警察局中壢分局報告臺灣桃園地方法院檢察署呈請臺灣高等法院檢察
    署核令移轉臺灣臺中地方法院檢察署檢察官偵查起訴。
    理  由
一、訊據被告甲○○固坦承於上開時、地承租房屋，及警方於上址查獲大陸地區人民
    張海彥、查志丹、高文琴三人等情，惟矢口否認有藏匿人犯之犯意，辯稱：該三
    人係由「小黑」帶來的，當時伊不知道張海彥等人是大陸人，「小黑」將該三人
    帶至租屋處，伊覺得情形不對，不久便搬走云云。惟查：被告於警訊中先陳稱：
    伊知道張海彥、查志丹、高文琴三人是大陸來台之女子，但不知是偷渡來台（見
    偵查卷第四頁）；於本院審理時改稱：當初伊不知道張海彥三人是大陸人民（見
    本院九十年十一月十九日訊問筆錄），則被告就是否知悉張海彥等人為大陸人民
    乙情所供已前後不一；又證人張海彥、查志丹於警訊中均證稱：被告知道伊等是
    大陸偷渡客（見偵查卷第七頁、第九頁正面）；證人張海彥、查志丹、高文琴亦
    於警訊中證稱：是由被告提供伊等住、吃（見偵查卷第七頁、第九頁、第十一頁
    ）等語明確；另上開房屋係由被告以其名義承租一情，業經證人楊淑貴於偵查中
    證述明確（見偵查卷第八頁），且有租賃契約書乙份在卷足稽，則該房屋既以被
    告名義承租，若其因不願將房屋提供予張海彥等人使用，而搬離上開租屋處，衡
    情理應告知房東終止租約，而改由其友人「小黑」承租，然被告於審理中不僅未
    能提出該名綽號「小黑」之人之年籍、姓名、住居所等資料供為法院查證，且將
    承租之房屋提供予張海彥等人無償居住，甚且提供渠等食物等物品，則被告有藏
    匿人犯之犯意甚明，是被告上開所辯，尚難採信。本件事證明確，被告犯行洵堪
    認定，應予依法論科。
二、大陸地區人民張海彥、查志丹、高文琴三人既係偷渡來台，即屬違反入出國及移
    民法之人犯，被告甲○○明知如此，竟仍將渠等藏匿於上址，並提供食物等物品
    ，核其所為係犯刑法第一百六十四條第一項之藏匿人犯罪。被告與綽號「小黑」
    之人二人間有犯意之聯絡，行為之分擔，均為共同正犯。被告一藏匿人犯之行為
    而藏匿三名人犯，係一行為而觸犯數同種罪名，屬同種想像競合犯，依刑法第五
    十五條前段規定從同一之罪處斷。爰審酌被告犯罪之動機、目的、手段，犯罪所
    生之危害、犯罪後猶飾詞卸責，尚無悔意等一切情狀，量處如主文所示之刑，並
    諭知易科罰金之折算標準（按刑法第四十一條業於九十年一月十日修正公布，同
    年月十二日生效，修正後刑法第四十一條第一項前段規定「犯最重本刑為五年以
    下有期徒刑以下之刑之罪，而受六個月以下有期徒刑或拘役之宣告，因身體、教
    育、職業、家庭之關係或其他正當事由，執行顯有困難者，得以一元以上三元以
    下折算一日，易科罰金。」，與修正前刑法第四十一條規定「犯最重本刑為三年
    以下有期徒刑以下之刑之罪，而受六個月以下有期徒刑或拘役之宣告，因身體、
    教育、職業、家庭之關係，執行顯有困難者，得以一元以上三元以下折算一日，
    易科罰金。」不同。比較新舊法結果，以新法較有利於行為人，故依刑法第二條
    第一項前段規定，本件自應適用裁判時之法律即修正後刑法第四十一條第一項前
    段之規定，併此敘明）。
據上論斷，應依刑事訴訟法第二百九十九條第一項前段，刑法第二條第一項前段、第
二十八條、第一百六十四條第一項、第五十五條、修正後刑法第四十一條第一項前段
，罰金罰鍰提高標準條例第一條前段、第二條，判決如主文。
中      華      民      國      九十      年      十二      月  十九    日
                                臺灣臺中地方法院刑事第六庭
                                    法  官  劉  麗  瑛
右正本證明與原本無異。
如不服本判決，應於送達後十日內向本院提出上訴狀 （須附繕本） ，上訴於台灣高等
法院台中分院。
                                    書記官
中      華      民      國      九十      年      十二      月  十九    日
附錄論罪科刑法條
刑法第一百六十四條第一項
藏匿犯人或依法逮捕、拘禁之脫逃人或使之隱避者，處二年以下有期徒刑、拘役或五
百元以下罰金。


司法院資訊處製作；財團法人民間司法改革基金會備份。
